臺灣臺北地方法院刑事裁定　　　　　　　　94年度自字第36號
自　訴　人　丁○○
自訴代理人　張伯時律師
被　　　告　丙○○
　　　　　　甲○○
右　一　人
選任辯護人　魯寶文律師
被　　　告　乙○○
上列被告等因詐欺案件，經自訴人提起自訴，本院裁定如下：
    主  文
自訴駁回。
    理  由
一自訴意旨詳如附件。
二法院或受命法官，得於第一次審判期日前，訊問自訴人、被告
  及調查證據，於發見案件係民事或利用自訴程序恫嚇被告者，
  得曉諭自訴人撤回自訴。前項訊問不公開之；非有必要，不得
  先行傳訊被告。法院或受命法官於自訴案件第一次審判期日前
  訊問及調查結果，如認為案件有刑事訴訟法第二百五十二條至
  第二百五十四條之情形者，得以裁定駁回其自訴，同法第三百
  二十六條定有明文。又刑法第三百三十九條第一項所謂以詐術
  使人交付，必須被詐欺之人因其詐術而陷於錯誤，若其所用方
  法，不能認為詐術，亦不致使人陷於錯誤，即不構成該罪。
三本件自訴人指稱被告三人之詐欺手段分別為：被告丙○○於民
  國九十三年七月十四日前，介紹被告甲○○予自訴人丁○○認
  識，繼而於臺北市○○路七十八號七樓之五之乙○○代書事務
  所內，以自訴人若將其所有之坐落於臺北縣板橋市○○段第一
  二八號、第一二八之一號土地，及其上門牌號碼為臺北縣板橋
  市○○○路六號十樓之建築物（下稱本案房地）售予邦太企業
  股份有限公司（下稱邦太公司），被告丙○○已覓得陽信銀行
  內湖分行核貸，將可清償自訴人積欠安泰商業銀行之貸款，被
  告甲○○以可用其擔任負責人之邦太公司名義辦理房屋貸款等
  語分別告知自訴人，雙方並於九十三年七月十四日簽定前述房
  地之買賣契約。被告乙○○為承辦本案房屋過戶事項之代書，
  於邦太公司未繳清房屋貸款前，即將本案房屋過戶予甲○○個
  人，使自訴人求償無門。然而：
(一)被告於甲○○為邦太公司負責人，其於九十三年七月十四日以
  邦太公司名義，與自訴人丁○○簽定不動產買賣契約，約定由
  自訴人將其所有之本案房地以新臺幣（下同）一千五百萬元售
  予邦太公司。其中：
  (1)關於付款期限及移交不動產之方式部分，雙方於前述不動產
    買賣契約書第三條第一項約定：「本件買賣契約為甲方（即
    邦太公司）向乙方（即自訴人丁○○）購買上述標示不動產
    ，並由甲方概括承受乙方之債務包括向安泰商業銀行（下稱
    安泰銀行）之抵押及信用借款之本息（簽訂契約後之利息由
    甲方負擔之），及償還台灣中小企業銀行（下稱台灣中小企
    銀）部分借款以塗銷台灣中小企業銀行之限制處分登記。」
    第二項：「於土地增值稅繳款通知書及契稅繳納通知書核下
    後，並查明無其他併案查封人時，甲方應將台灣中小企業銀
    行要求之償還金額，開戶存於台灣中小企業銀行臺北分行之
    帳戶內，並於台灣中小企業銀行同意遞狀撤封，即將該存款
    逕轉付台灣中小企業銀行。」第三項：「總價款扣除安泰商
    業銀行之抵押及信用借款之本息、塗銷台灣中小企業銀行限
    制處分登記之金額及代墊付之稅款之餘額，甲方應於所有權
    移轉完畢新貸銀行貸款核下同時交付乙方以支付辦理此案之
    相關費用。」。
  (2)關於貸款處理之方式部分，第四條約定：「甲方應於所有權
    移轉登記完畢後一個月內向其他金融機構辦理貸款並由承貸
    銀行代償原有安泰銀行之本息以作為交付乙方之尾款，並依
    下列方式辦理：1 、甲方應於交付備證款同時提供辦理貸款
    必備文件及指定融資貸款之金融機構。2 、核貸金額不足償
    還安泰銀行之本息時，甲方應於貸款核撥同時以現金一次補
    足。3 、前項貸款因金融政策變更或其他不可歸責甲方之事
    由而無法辦理貸款時，除本契約另約有約定外雙方同意解除
    契約，乙方應將已收支（應為「之」之誤）價款無息退還買
    方。」。
  (3)關於產權移轉方式部分，第六條第二項約定：「辦理產權登
    記時，有關權利人之名義，得由甲方自定，乙方絕無異議。
    」。
  (4)前述事實除為自訴人所自承外並有公司登記基本資料查詢紀
    錄一份，及不動產買賣契約書影本一份可證。
(二)依自訴人與邦太公司之前述約定可知，邦太公司所負向其他金
  融機構（指安泰商業銀行以外之金融機構）辦理貸款，以代償
  原有安泰銀行本息之義務，應於自訴人移轉本案房地所有權並
  登記完畢後一個月內履行，且倘因一定事由，無法順利貸得款
  項時，雙方同意解除契約；至於邦太公司給付尾款之義務，則
  應於自訴人所有權移轉登記完畢，且新貸銀行貸款核下時履行
  。由此可見，自訴人於簽約時，已預見本案房地所有權移轉後
  ，邦太公司無法向其他金融機構順利取得貸款之風險，並於契
  約中明定得以解除契約之方式以資解決；況依安泰銀行九十四
  年六月三日（九四）安延平字第二五四號函所附「授信業務作
  業流程表」可知，一般銀行於辦理核撥貸款業務時，縱使經初
  步審核後，向申請人為願意接受貸款申請之表示，仍須由申請
  人提供擔保物，完成設定擔保之手續，並由銀行作最終核定，
  始能確定該銀行核貸與否。因此，即使被告丙○○曾告知自訴
  人已詢得陽信銀行內湖分行核貸之訊息，或甲○○於雙方簽定
  契約或自訴人移轉本案房地所有權之前，曾告知自訴人可用邦
  太公司之名義辦理貸款，自訴人與被告甲○○代理之邦太公司
  簽定前述買賣契約，乃參與交易之人權衡各項利益後所為之決
  定，為自由經濟社會交易之常態，均難認其等行為為詐術。另
  自訴人移轉本案房地所有權予甲○○，僅在履行其契約上之義
  務，亦無從認為其乃因被告詐術之施行而陷於錯誤後，所為之
  權利移轉行為。至被告乙○○為代書，自訴人既已於契約中同
  意由邦太公司指定第三人為本案房地所有權之移轉對象，乙○○僅代理雙方依約辦理本案房地所有權移轉登記手續，更無行
  使詐術之行為可言。
四綜上所述，自訴人前述指摘，既不足以證明被告等三人有何欺
　罔之行為，自無致其陷於錯誤可言，本件應為民事上債權債務
  糾葛，屬刑事訴訟法第二百五十二條第十款之情形，參照前述
  說明，本件自訴應予駁回。
五依刑事訴訟法第三百二十六條第三項、第二百五十二條第十款
  ，裁定如主文。
中　　華　　民　　國　　94　　年　　6　　月　　20　　日
　　　　　　　　　刑事第十五庭  審判長法　官  周祖民
　                                    法  官  黃雅君
                                      法  官  邱蓮華
以上正本證明與原本無異。
如不服本裁定，應於送達後5日內，向本院提出抗告狀。
                                      書記官  王黎輝
中　　華　　民　　國　　94　　年　　6　　月　　24　　日
